【裁判字號】    98,上易,769
【裁判日期】    990225
【裁判案由】    詐欺
【裁判全文】
臺灣高等法院高雄分院刑事判決         98年度上易字第769號
上  訴  人  臺灣高雄地方法院檢察署檢察官
被      告  甲○○
            乙○○
            丙○○
選任辯護人  黃振銘律師
            李耿誠律師
上列上訴人因被告等詐欺案件，不服臺灣高雄地方法院97年度易
字第1249號中華民國98年7 月17日第一審判決（起訴案號：臺灣
高雄地方法院檢察署97年度偵字第11861 號、第15886 號），提
起上訴，本院判決如下：
    主  文
上訴駁回。
    事實及理由
一、本案經本院審理結果，認原審以公訴人所為舉證，不足以證
    實被告甲○○、乙○○確有幫助詐欺取財之犯行、丙○○確
    有詐欺取財之犯行，而為被告3 人無罪之判決，其認事用法
    均無違誤，應予維持，除第一審判決書第10頁第13行第5 字
    起「乙○○」係誤繕，應更正為「丙○○」外，餘均引用第
    一審判決書記載之理由，詳如附件所示。
二、檢察官上訴意旨略以：(一)被告甲○○於96年1 月5 日向聯華
    電信申辦0000000000號門號之商品性質，係不能直接撥打，
    惟設定轉接後，即可撥打接聽，申辦人不需繳交月租費，但
    須繳交申辦費用。被告甲○○辯稱：伊遺失此種門號卡片3
    張，任柏穎表示須至台北親自辦理掛失手續，伊覺得太麻煩
    ，而未辦理掛失等語。然被告甲○○申辦之門號係於96年10
    月24日以傳真方式退租，並非其所稱須親自到台北辦理。其
    遺失此種門號3 張，卻遲不辦理掛失手續，與常情不符。(二)
    被害人丁○○於96年6 月10日匯款新台幣（下同）1932元至
    另案黃天生（業經判決幫助詐欺有罪確定）帳戶，黃天生帳
    戶於96年6 月12日下午1 時23分匯出4 萬元（幾乎帳戶全部
    金額）至乙○○帳戶，12分鐘後，乙○○帳戶匯出32萬5 千
    餘元，再過2 分鐘，乙○○帳戶又匯出13萬6 千餘元。可知
    詐欺集團成員使用之黃天生帳戶內金錢匯入乙○○帳戶，與
    乙○○帳戶內金錢之匯出，高度相關。原審認乙○○帳戶係
    供丙○○收取客戶貨款，然此不能解釋黃天生帳戶內金錢匯
    至乙○○帳戶之事實。又乙○○帳戶內同日存在多筆具名匯
    款及跨行轉帳交易記錄，原審認係丙○○之貨款交易紀錄，
    然此亦極可能係其他被害人匯款或贓款轉帳記錄，原審逕認
    係貨款交易紀錄，尚嫌無據云云。
三、經查：
  (一)本判決所據以認定被告事實有無之證據，其中屬傳聞證據部
    分，因檢察官、被告及選任辯護人於本院言詞辯論終結前均
    表示對於證據能力沒有意見，同意作為本案證據，本院認該
    等傳聞證據作成之情況並無不當之情形，本院斟酌上開證據
    並非非法取得，亦無證明力明顯過低之情形，認為適當，依
    刑事訴訟法第159 條之5 規定，該等傳聞證據均具備證據能
    力，均得採為證據。
  (二)被告甲○○所辯：伊遺失此種門號卡片3 張，任柏穎表示須
    至台北親自辦理掛失手續，伊覺得太麻煩，而未即時辦理掛
    失一節，業據證人任柏穎於原審證稱：伊與被告甲○○是遠
    房親戚，伊以前是聯華電信的門號卡片經銷商，門號000000
    0000是伊幫被告甲○○代辦，該門號是1 轉接代號，不能撥
    出，原本是BB Call 門號，撥打至該門號可以接通，但需事
    先設定轉接到指定之手機門號或市話，始可接聽使用，此類
    門號卡片上有使用說明，每張卡片均有密碼，密碼是跟著卡
    片跑，持有該卡片者即可使用，除非密碼有經過更改，該門
    號免月租費，亦無通話費，伊向被告甲○○推銷1 次申辦3
    張門號，伊幫他開通門號後，將門號卡片交給他，但尚未教
    他如何使用，被告甲○○即說要幫伊介紹客戶，當天晚上被
    告甲○○去參加朋友的聚餐，他說他喝醉被朋友送回家，醒
    來後發現身上的錢、3 張門號卡片均遺失，被告甲○○問伊
    怎麼辦？伊打電話去聯華電信問，但客服人員說要本人持雙
    證件到臺北總公司辦理，伊覺得麻煩，再加上該門號不用月
    租費及通話費，伊等覺得沒有關係，故未馬上辦理，直到警
    察單位通知，始知事態嚴重，所以做完筆錄後，伊等馬上向
    聯華電信辦理遺失等語（見原審卷第105 至109 頁）大致相
    符，並有聯華電信函覆原審表示：甲○○門號0000000000為
    免月租費方案故無須繳交任何費用，該門號僅提供單向轉接
    服務，無法發話，該門號於96年10月24日傳真至該公司退租
    等語，有該公司98年4 月29日98華客字第980429-01 號回覆
    函1 紙（見原審卷第70頁）可憑。查被告甲○○向聯華電信
    經銷商任柏穎申辦之0000000000號門號卡片3 張遺失後，其
    曾向任柏穎請教善後，任柏穎當時既告知須親自持雙證件至
    聯華電信台北總公司辦理掛失，被告甲○○深覺麻煩，且因
    該卡片不需繳月租費及其他費用，不會對其造成任何經濟損
    害，故未即向聯華電信公司辦理掛失，衡情並無違常；至被
    告甲○○於96年10月24日遭警約談後，認事態嚴重，積極暸
    解，才知向聯華電信門號卡片掛失，除可親自到台北聯華電
    信公司辦理外，亦可將備齊證件以傳真方式掛失，始於同（
    24）日，向聯華電信以傳真方式掛失，難認有何違反常情不
    合理之處。況本件被害人丁○○係電腦上網購物，該購物網
    頁並無聯絡電話，僅拍賣得標通知信才有載明0000000000，
    丁○○匯款前，並未撥打上開被告甲○○所申請0000000000
    號門號電話與賣方聯絡，其係匯款後因遲未接獲所標購手錶
    ，始撥上開門號電話查詢，結果電話未撥通、網頁也撤除等
    情，業經證人丁○○於本院中結證在卷，此一事實亦經起訴
    書載明，被害人丁○○撥上開電話既未撥通，則賣方是否確
    實有以被告甲○○申辦該門號電話作為行騙聯絡之用，並非
    無疑。又被害人丁○○係保智警察，查緝仿冒品係其職責，
    本件其執行職務在警政署保護智慧財產警察大隊上奇摩拍賣
    網站，以1782元標購沛納海手錶1 只，目的係為查緝仿冒品
    一節，為證人丁○○於偵查及本院中結證明確，而奇摩拍賣
    網站會員眾多，組織健全，有一定之商譽，以本件拍賣沛納
    海手錶為例，網頁翻列資料即有奇摩拍賣沛納海手錶、吉川
    富浪名錶折扣場香港平行輸入、拍賣商品資訊、拍賣通知信
    、已收到買家匯款所寄發之電子郵件等（見警卷第15至24頁
    ），文件相當齊備，且係公開競標，拍定買家只有1 位，詐
    欺成員若為詐騙區區1932元（已加計運費150 元），如此大
    費周章，衡情不成比例。則本件網拍賣方不排除實際有出賣
    仿冒沛納海手錶之意，僅因收到匯款後懷疑買方係警察辦案
    ，始未將手錶寄送，並撤拍賣網頁，自有可能，此觀之警方
    移送書將被告甲○○等人同列為違反商標法之嫌犯自明（見
    偵他第1188號卷第1 至3 頁），苟而，本件保智警員丁○○
    為查緝仿冒品而匯款，能謂遭受詐欺所致，尚非無疑。
  (三)被告乙○○之中小企銀蘆洲分行帳號00000000000 帳戶，於
    96 年6月12日除有轉帳匯入黃天生帳戶匯款4 萬元外，尚有
    其他自然人及禾豐國際欣公司匯款進入，此有乙○○上開中
    小企銀蘆洲分行帳戶之交易明細（見偵查卷第37頁、本院卷
    (一)70頁）在卷可按，本院抽樣匯款自然人葉昭君、趙姿瑄、
    陳庭寬等人，經函詢匯款用途結果，或為批發衣服之買賣、
    或為網路購買商品所匯出，均與詐騙無關等情，有葉昭君98
    年12月10日之書面回函，趙姿瑄98年12月8 日之聲明書、陳
    庭寬98年12月3 日之陳報狀足按（本院卷(一)188 之1 、190
    、193 頁）；另關於禾豐國際欣公司之匯款，該公司除96年
    6 月12日匯款外，亦曾於96年5 月23日及同年6 月27 日 均
    有匯款進入乙○○帳戶情形，有交易明細表可資比對（見偵
    查卷第31、第37、41頁），乙○○帳戶符合一般商業使用帳
    戶，交易對象為公司法人且多次之特性，則原審認定上開乙○○帳戶係供丙○○收取客戶貨款一節，應屬有據。至被害
    人丁○○匯款進入上開黃天生帳戶2 日後，固曾轉匯至被告
    乙○○帳戶屬實，惟黃天生帳戶內保智警員丁○○於96年6
    月10所匯入之1932元，係為查緝仿冒品沛納海手錶而匯款，
    並非因遭詐欺始匯入，已如前述，則掌控人頭黃天生帳戶之
    人，應係販賣疑似仿冒品沛納海手錶之人，並非一般詐欺集
    團之成員，該掌控黃天生帳戶之人，將該帳戶內金錢匯至被
    告乙○○帳戶，不排除係繳交購物貨款之可能。又因本案未
    查扣網拍之沛納海手錶，無從以實品鑑定是否確實偽造仿冒
    ，且公訴人並未對被告違反商標法起訴，本院無從對被告是
    否違反商標法部分審理。
  (四)綜上所述，原審以本案檢察官所舉之證據尚未達於通常一般
    人不致有所懷疑，而得確信其為真實之程度，無從為被告甲○○、乙○○、丙○○詐欺有罪之認定，因而為被告甲○○
    、乙○○、丙○○詐欺無罪之諭知，依「罪證有疑，利於被
    告」之刑事證據原則，核無不合，檢察官上訴指摘原判決不
    當，非有理由，應予駁回。
四、據上論斷，應依刑事訴訟法第368 條、第373 條，判決如主
    文。
本案經檢察官王登榮到庭執行職務。
中    華    民    國    99    年    2     月    25    日
            刑事第七庭    審判長法  官  莊飛宗
                                法  官  陳明富
                                法  官  蔡廣昇
以上正本證明與原本無異。
不得上訴。
中    華    民    國    99    年    2     月    26    日
                                書記官  黃英彥
附件：
臺灣高雄地方法院刑事判決              97年度易字第1249號
公  訴  人  臺灣高雄地方法院檢察署檢察官
被      告  甲○○  男  28歲（民國○○年○月○日生）
                    身分證統一編號：Ｚ000000000號
                    住雲林縣虎尾鎮廉使里廉使1488號
            乙○○  男  55歲（民國○○年○月○○日生）
                    身分證統一編號：Ｚ000000000號
                    住臺北縣板橋市○○街66巷24之4號
                    居臺北縣永和市○○路370號4樓
            丙○○  男  53歲（民國○○年○月○○日生）
                    身分證統一編號：Ｚ000000000號
                    住臺北縣蘆洲市○○路245號(蘆洲市戶政
                      事務所)
                    居臺北縣蘆洲市○○路595號4樓
上二人共同
選任辯護人  蔡晉祐律師
上列被告等因詐欺案件，經檢察官提起公訴（97年度偵字第1588
6 號、第11861號），本院判決如下：
    主  文
甲○○、乙○○、丙○○均無罪。
    理  由
一、公訴意旨略以：被告甲○○可預見將自己名義申請之電話門
    號提供他人使用，有被供作財產犯罪用途之可能，竟仍基於
    縱有人持其所有之門號作為詐騙之犯罪工具，亦不違背其本
    意之幫助犯意，於民國96年1 月間某日，將其於96年1 月5
    日向聯華電信股份有限公司（下稱聯華電信）所申請之門號
    0000000000號，交付予真實姓名年籍不詳之人，容任其所屬
    之詐欺集團行不法之事。被告乙○○亦可預見一般取得他人
    帳戶使用，常與行財產犯罪所需有密切關連，竟以縱有人持
    其存款帳戶作為詐騙之犯罪工具，亦不違其本意之幫助犯意
    ，於92年7 月間某日，將其於92年7 月11日向臺灣中小企業
    銀行（下稱中小企銀）蘆洲分行所申辦之帳號00000000000
    號帳戶，交付予其弟即被告丙○○，旋由被告丙○○轉交其
    所屬詐欺集團使用。嗣該詐欺集團成員共同意圖為自己不法
    之所有，於96年5 月30日22時38分許，以帳號sdfnas2008y
    ，在YAHOO 奇摩拍賣網站上，刊登販賣PANERAI 沛納海手錶
    之訊息，適有告訴人丁○○於瀏覽前揭拍賣訊息後不疑有他
    而陷於錯誤，於96年6 月9 日22時38分許參與競標，而以新
    臺幣（下同）1782元得標，詐欺集團成員則提供黃天生（另
    經臺灣臺南地方法院97年度簡字第70號刑事簡易判決處有期
    徒刑4 月，減為有期徒刑2 月確定）所申請之第一商業銀行
    （下稱第一銀行）安南分行帳號00000000000 號帳戶供買家
    匯入貨款，且留下被告甲○○上開電話0000000000號供買家
    聯絡之用，被害人丁○○即於96年6 月10日12時14分許，前
    往高雄市楠梓區高雄二信之自動櫃員機前，將上開款項加計
    運費150 元共計1932元匯入黃天生上開帳戶內，該詐欺集團
    成員並將前開款項於96年6 月12日轉匯入被告乙○○上開中
    小企銀蘆洲分行帳戶，旋再由被告丙○○自前開中小企銀蘆
    洲分行帳戶轉出。嗣告訴人丁○○於匯款後，遲未接獲所購
    買之商品，經撥打上開電話欲與賣家聯絡，卻發現該電話停
    話且拍賣網頁已遭移除，始知受騙。因認被告甲○○、乙○○均涉犯刑法第30條第1 項、第339 條第1 項之幫助詐欺取
    財罪嫌，被告丙○○涉犯刑法第339 條第1 項之詐欺取財罪
    嫌云云。
二、按犯罪事實應依證據認定之，無證據不得認定犯罪事實；不
    能證明被告犯罪者，應諭知無罪之判決，刑事訟訴法第154
    條第2 項、第301 條第1 項分別定有明文。次按刑事訴訟法
    上所謂定犯罪事實之證據，係指足以認定被告確有犯罪行為
    之積極證據而言，該項證據自須適合於被告犯罪事實之認定
    ，始得作為斷罪之資料，而認定不利於被告之事實，須依積
    極證據，苟積極證據不足為不利於被告事實之認定時，即應
    為有利於被告之認定，更不必有何有利之證據（參照最高法
    院29年上字第3105號、30年上字第816 號判例）。又在訴訟
    上用以證明事實之證據，須於通常一般之人均不致於有所懷
    疑，而得確信其為真實之程度者，始得據以為有罪之認定；
    倘其證明尚未達到此一程度，而有合理之懷疑存在，致使無
    從為有罪之確信時，即應為無罪之判決（最高法院76年度台
    上字第4986號判例意旨參照）。
三、公訴人認被告甲○○、乙○○涉犯幫助詐欺取財犯行，被告
    丙○○涉犯詐欺取財犯行，無非係以被告甲○○、乙○○、
    丙○○於警詢之供述，證人即被害人丁○○於警詢及偵查之
    證述，並有YAHOO 奇摩網站拍賣沛納海手錶之網頁列印資料
    、YAHOO 奇摩網站拍賣得標通知信、高雄二信自動櫃員機交
    易明細單、聯華電信門號0000000000號之使用者資料、第一
    銀行安南分行帳號00000000000 號帳戶、中小企銀蘆洲分行
    帳號00000000000 號帳戶之開戶資料及存款往來交易明細帳
    等資料在卷，為其主要論據。
四、訊據被告甲○○、乙○○均堅決否認有何幫助詐欺取財犯行
    ，被告丙○○亦堅決否認有詐欺取財犯行，被告甲○○辯稱
    ：伊因友人任柏穎擔任聯華電信門號業務，因門號不必月租
    費，伊基於情意相挺，而申辦3 支門號，當時任柏穎辦好後
    拿給伊，伊想拿去給朋友看，幫任柏穎多做業績，結果喝酒
    後即不慎遺失該3 支門號及身上現金，之後任博穎有幫伊打
    電話去臺北門市問如何掛失，因臺北門市人員說要本人攜帶
    證件至臺北辦理，伊覺得太麻煩，而未馬上去辦理掛失等語
    。被告乙○○辯稱：伊與丙○○是親兄弟，因丙○○生意失
    敗後，叫伊借帳戶給他用，故伊去申辦臺灣中小企銀之帳戶
    ，借給丙○○使用等語；被告丙○○辯稱：伊在大陸做生意
    ，乙○○交給伊之存摺、提款卡均在家裡，伊只有交給伊太
    太使用，伊曾將帳號告訴客戶，讓客戶可以匯錢，但未將密
    碼告訴別人，伊不認識黃天生，不知他為何要將錢匯到乙○○之帳戶等語。
五、經查：
  (一)證據能力方面：
  1.證人即告訴人丁○○、證人黃天生於警詢時陳述之證據能力
    ：
    按被告以外之人（包括證人、鑑定人、告訴人、被害人及
    共同被告等）於審判外之陳述雖不符刑事訴訟法第159 條之
    1 至之4 等4 條之規定，而經當事人於審判程序同意作為證
    據，法院審酌該言詞陳述或書面陳述作成時之情況，認為適
    當者，亦得為證據；當事人、代理人或辯護人於法院調查證
    據時，知有刑事訴訟法第159 條第1 項不得為證據之情形，
    而未於言詞辯論終結前聲明異議者，視為有前項之同意，同
    法第159 條之5 定有明文。查證人即告訴人丁○○、黃天生
    於警詢時所為陳述，固均係被告以外之人於審判外之言詞陳
    述，但被告乙○○、丙○○於本院已捨棄傳喚證人黃天生（
    見本院97年度易字第1249號卷《下稱本院卷》第145 頁），
    且檢察官、被告甲○○、乙○○、丙○○及辯護人於言詞辯
    論終結前就上開言詞陳述之證據能力亦未聲明異議，本院審
    酌並無其他證據可認上開言詞陳述不具任意性，亦無有故為
    不利被告之情形，是依該上開言詞陳述作成時之情況，認為
    適當，依刑事訴訟法第159 條之5 第2 項規定，自得為證據
    。
  2.按被告以外之人於偵查中向檢察官所為陳述，除顯有不可信
    之情況者外，得為證據，同法第159 條之1 第2 項定有明文
    。證人丁○○於檢察官偵查中所為之陳述，業經具結而為證
    述，查無檢察官在偵查時有不法取供之情形，依上說明，證
    人丁○○於偵查中之證詞自有證據能力。
  (二)實體方面：
  1.告訴人丁○○因瀏覽真實姓名年籍不詳之詐欺集團成員以帳
    號sdfnas2008y ，在YAHOO 奇摩拍賣網站上，刊登販賣PANE
    RAI 沛納海手錶之訊息，而於96年6 月9 日22時38分許參與
    競標，以1782元得標，該詐欺集團成員則提供黃天生（另經
    臺灣臺南地方法院97年度簡字第70號刑事簡易判決判處有期
    徒刑4 月，如易科罰金，以新臺幣1000元折算1 日，減為有
    期徒刑2 月，如易科罰金，以新臺幣1000元折算1 日確定）
    所申請之第一商業銀行（下稱第一銀行）安南分行帳號0000
    0000000 號帳戶供買家匯入貨款，且留下被告甲○○上開電
    話0000000000號供買家聯絡之用，告訴人丁○○即於96年6
    月10日12時14分許，前往位於高雄市楠梓區之高雄二信之自
    動櫃員機前，將上開款項加計運費150 元共計1932元匯入黃
    天生上開帳戶內，告訴人丁○○於匯款後，遲未接獲所購買
    之商品，經撥打上開電話欲與賣家聯絡，卻發現該電話停話
    且拍賣網頁已遭移除，始知受騙等情，業據被告甲○○於警
    詢及本院供稱：伊有於95年12月底向聯華電信申請00000000
    00號門號等語（見高雄縣政府警察局高縣警刑偵四字第0970
    071036號刑案偵查卷宗《下稱警1 卷》第2 頁），並有證人
    即告訴人於警詢及偵查中證述：伊於96年6 月9 日在雅虎奇
    摩拍賣網站購得沛納海手錶，匯款1932元至黃天生上開帳號
    後未收到手錶等語（見警1 卷第13至14頁、臺灣高雄地方法
    院檢察署97年度偵字第11861 號偵查卷《下稱偵查卷》第6
    至7 頁），及證人黃天生於警詢時證述：伊於96年4 月下旬
    將上開第一銀行安南分行帳戶之帳號、存簿、提款卡、印章
    以2000元代價賣給綽號「阿信」之男子等語（見偵查卷第19
    至22頁），復有YAHOO 奇摩拍賣網站吉川富浪名錶折扣場沛
    納海手錶之網頁列印資料1 份、得標網頁、得標通知信、賣
    家收到匯款之電子郵件各1 紙、YAHOO 奇摩拍賣網站賣方帳
    號sdfnas2008y 之吉川富浪名錶折扣場網頁列印資料1 份、
    高雄二信自動櫃員機交易明細單1 紙、sdfnas2008y 在YAHO
    O 奇摩網站登記資料及登入紀錄1 份及第一銀行安南分行檢
    送之該分行客戶黃天生（帳號：00000000000） 之開戶資料
    及交易明細各1 份（見警1 卷第15至56頁）在卷為憑，固堪
    認定。
  2.惟查：
  (1)由YAHOO 奇摩拍賣網站寄送之通知信內容，賣家以「000000
    0000」作為聯絡電話（見警1 卷第19頁），固可認定該詐騙
    集團成員以被告甲○○申辦之上開門號作為詐騙工具，惟尚
    不足證明確係由被告甲○○交付上開門號予該詐騙集團成員
    使用。又被告甲○○於96年10月24日警詢時供稱：伊於96年
    1 月（正確時間已忘記），因在住家附近宴會時酒醉將皮包
    、財物及0000000000電話卡遺失，因為申辦遺失需要到臺北
    申請，伊因工作無法前往，心想該電話不用月租費且無法撥
    打，所以就不管它等語（見警1 卷第1 至3 頁），於本院審
    理時供稱：伊於95年或96年間申辦0000000000門號，因任柏
    穎當時在作業務，伊想不用繳電話錢又不用繳月租費，基於
    情意相挺，1 次申請3 支門號，當時任柏穎辦好後拿給伊，
    伊想要拿去給朋友看，看能否幫他多做一些業績，結果伊喝
    酒後，該3 支門號連同伊身上之現金都遺失了，當天任柏穎
    還沒教伊使用，伊喝酒後就都忘了，伊本來打算辦門號接電
    話用、當作BB Call 使用等語（見本院卷第154 至155 頁）
    ，核與證人任柏穎於本院證稱：伊與被告是遠房親戚，伊以
    前是聯華電信的門號卡片經銷商，門號0000000000是伊幫被
    告甲○○代辦，該門號是1 轉接代號，不能撥出，原本是BB
    Call門號，撥打至該門號可以接通，但需事先設定轉接到指
    定之手機門號或市話，始可接聽使用，此類門號卡片上有使
    用說明，每張卡片均有密碼，密碼是跟著卡片跑，持有該卡
    片者即可使用，除非密碼有經過更改，該門號免月租費，亦
    無通話費，當初伊作經銷時，是針對台商，因台商往返兩岸
    ，當時尚無固網，計費方式以市話撥打為30秒2 元，由撥打
    者付費，由於費率比國際電話便宜，故當時推銷得不錯，伊
    向被告甲○○推銷時表示若他手機遺失，可暫時利用此門號
    與朋友聯絡，亦可區別聯絡對象，客戶可視需要選擇留代表
    號或手機門號給朋友；當時被告甲○○1 次申辦3 張門號，
    伊幫他開通門號後，將門號卡片交給他，但尚未教他如何使
    用，被告甲○○即說要幫伊介紹客戶，當天晚上被告甲○○
    去參加朋友的聚餐，他說他喝醉被朋友送回家，醒來後發現
    身上的錢、3 張門號卡片均遺失，被告甲○○問伊怎麼辦？
    伊打電話去聯華電信問，但客服人員說要本人持雙證件到臺
    北總公司辦理，伊覺得麻煩，且當時伊父母身體狀況不好，
    伊不方便出遠門，再加上該門號不用月租費及通話費，伊等
    覺得沒有關係，故未馬上辦理，直到警察單位通知，始知事
    態嚴重，所以做完筆錄後，伊等馬上去聯華電信辦理遺失等
    語（見本院卷第105 至109 頁）大致相符，並有證人任柏穎
    提出之聯華電信門號卡片1 張及96年10月24日聯華電信退租
    申請書、退租證明影本各3 紙（見本院卷第65、116 至118
    、120 頁）為佐，及聯華電信函覆本院表示：甲○○門號00
    00000000為免月租費方案故無須繳交任何費用，該門號僅提
    供單向轉接服務，無法發話，該門號於96年10月24日傳真至
    該公司退租等語，有該公司98年4 月29日98華客字第980429
    -01 號回覆函1 紙（見本院卷第70頁）在卷為憑。由證人任
    柏穎提出於本院之同類門號卡片觀之（見本院卷第120 頁內
    證物袋內），其上確有專線門號及密碼，並有使用方法之說
    明，可知除使用者已變更密碼設定外，持有該門號卡片之人
    均可使用該門號卡片設定轉接號碼。參以依卷附聯華電信警
    調單位回覆函所示，被告甲○○申請門號0000000000之日期
    為96年1 月5 日（見警1 卷第38頁），又該門號係於96年3
    月12日由0000000000手機進線至聯華電信系統設定轉接至00
    00000000000000，亦有聯華電信98年6 月15日98華客字第98
    0615-03 號回覆函在卷為憑（見本院卷第129 頁），距離被
    告甲○○申辦上開門號時間已相距2 月有餘，若如公訴意旨
    所指被告甲○○於96年1 月間將該門號交予詐騙集團成員，
    該詐騙集團成員於取得上開門號卡片後即可測試使用，應無
    將該門號閒置2 月不用之理，則不能排除被告甲○○遺失上
    開門號卡片後，遭詐欺集團成員拾獲而利用之可能性。再者
    ，該門號不必月租費、通話費，亦無法對外撥打，已如前述
    ，而被告甲○○於96年1 月間居住於雲林縣虎尾鎮，業據被
    告甲○○供述在卷（見警1 卷第1 、3 頁），並有被告甲○○之個人基本資料查詢結果1 紙在卷（見本院卷第19頁），
    則被告甲○○辯稱伊遺失該門號卡片後，因為臺北門市人員
    說要本人攜帶證件至臺北辦理停用，伊覺得太麻煩，故未馬
    上去辦理等語，尚難認有何悖離常理之處。則被告甲○○於
    上開門號卡片遺失後，未積極辦理掛失及報警處理，避免遭
    不法之徒利用，處事固然不夠謹慎，惟仍難僅憑詐騙集團成
    員於拍賣網頁上以被告甲○○申請之上開門號作為聯絡電話
    及被告甲○○未辦理掛失停用等事實，遽推認被告甲○○確
    有提供上開門號予詐欺集團成員使用之幫助詐欺取財犯行。
  (2)告訴人丁○○於96年6 月10日12時14分許，至位於高雄市楠
    梓區之高雄二信之自動櫃員機，將其上網標購沛納海手錶之
    1782元款項加計運費150 元共計1932元匯入第一銀行安南分
    行、帳號00000000000 號之黃天生帳戶後，該帳戶於96年6
    月12日13時23分許以跨行轉帳方式將40,000元轉匯入被告乙○○之中小企銀蘆洲分行帳號00000000000 帳戶，上開黃天
    生之帳戶於扣除手續費10元，轉帳後之餘額為786 元；被告
    丙○○之上開中小企銀蘆洲分行帳戶則於同日13時35分許轉
    帳支出325,030 元、於同日13時37分許跨行轉帳支出136,71
    7 元之事實，有黃天生上開第一銀行安南分行帳戶之交易明
    細（見警1 卷第46、53、54頁）及被告乙○○上開中小企銀
    蘆洲分行帳戶之交易明細（見偵查卷第37頁）各1 份在卷為
    憑，固堪認定。惟詐欺集團使用他人帳戶之目的，係在掩飾
    身分以防止遭到犯罪偵查機關查知提領款項人員之真實身分
    ，避免為警查獲而受法律制裁，且詐欺集團成員詐騙被害人
    匯入款項後，經常立即以提款卡跨行提款之方式提領現金，
    以避免被害人發現被詐騙而報警凍結該帳戶，並斷絕警方經
    由追查資金流向查緝行為人之身分。本件告訴人係於96年6
    月10日下午12時14分許匯款1932元至黃天生上開第一銀行安
    南分行帳戶，而行為人於2 天後之96年6 月12日13時23分許
    ，始自黃天生上開第一銀行安南分行帳戶匯款4 萬元至被告
    乙○○上開蘆洲分行帳戶內，不僅匯款金額遠大於告訴人被
    詐騙之金額，且暴露其資金流向被告乙○○之上開帳戶，而
    被告乙○○與被告丙○○為親兄弟，由被告乙○○之帳戶欲
    追查被告丙○○，實屬易事，其行為模式迥異於一般詐欺集
    團成員隱瞞身分以逃避查緝之心態。又被告丙○○於92年間
    結束其在臺灣之生意至大陸經商，因其在臺灣尚有財務糾紛
    ，故未使用其自己名義之帳戶，而向其兄即被告乙○○借用
    帳戶，被告乙○○即於92年7 月11日向中小企銀蘆洲分行申
    辦帳號00000000000 號帳戶，將存摺、印鑑等帳戶資料借予
    被告丙○○使用，被告丙○○即提供上開乙○○之帳號給客
    戶匯款，作為收受貨款之工具，被告乙○○嗣依被告丙○○
    之要求，與被告丙○○之妻共同於96年5 月29日至銀行辦理
    申請晶片金融卡，而將該帳戶金融卡交予被告丙○○之妻等
    情，業據證人即共同被告乙○○、丙○○於本院證述在卷（
    見本院卷第135 至144 頁），而被告乙○○上開中小企銀蘆
    洲分行之帳戶往來情形確有多筆具名匯款或跨行轉帳乙節，
    亦有被告乙○○上開中小企銀蘆洲分行96年5 月1 日至96年
    6 月30日之存款交易明細查詢單1 份在卷為憑（見偵查卷第
    26至42頁），則被告丙○○辯稱伊將被告乙○○之上開中小
    企銀蘆洲分行帳戶，作為伊在大陸經商，提供給客戶匯款之
    用等語，即非無據。公訴人僅以黃天生之上開第一銀行安南
    分行帳戶，於96年6 月12日匯款4 萬元至被告乙○○之上開
    中小企銀蘆洲分行帳戶，謂被告丙○○為詐欺集團成員云云
    ，尚非無疑。
  (3)公訴人雖認被告丙○○縱有以該帳戶為生意上資金往來之必
    要，則由被告乙○○在臺灣處理前開帳戶款項事宜，豈不更
    加方便，被告乙○○何需交付存摺及印章給丙○○？而認被
    告乙○○可預見前開帳戶可能由被告丙○○交予他人為犯罪
    所用云云。惟如前所述，公訴人所為舉證，尚難證明被告丙○○為詐欺集團成員，且被告乙○○於本院供稱：伊於96年
    6 月間以開計程車為業，被告丙○○原本之公司有些支票不
    清楚，故向伊借帳戶等語（見本院卷第156 頁），則被告乙○○有自己之職業，非受僱於被告丙○○，其基於兄弟之情
    將上開帳戶借予被告丙○○使用，而未替被告丙○○處理帳
    戶款項事宜，於人情亦無違背，即難認被告乙○○將其帳戶
    交予被告乙○○使用，有何幫助詐欺之犯意。
  3.綜上所述，被告甲○○雖未能就其遺失上開門號之時間、地
    點乙節，提出具體事證，被告乙○○、丙○○雖不能就被告
    乙○○之上開中小企銀蘆洲分行帳戶，自黃天生之上開第一
    銀行安南分行之帳戶匯入4 萬元款項之原因，作明確之說明
    ，然因檢察官所為舉證，不足以證實被告甲○○、乙○○確
    有幫助詐欺取財犯行、被告丙○○確有詐欺取財犯行，本院
    復查無其他積極證據足認被告3 人有檢察官所指上述犯行，
    依前揭說明，自應為被告3 人無罪之諭知。
據上論斷，應依刑事訴訟法第301 條第1 項，判決如主文。
本案經檢察官游淑玟到庭執行職務。
中    華    民    國    98    年    7     月    17    日
                  刑事第六庭  審判長法  官  李璧君
                                    法  官  曾仁勇
                                    法  官  曾鈴
以上正本證明與原本無異。
如不服本判決應於收受送達後10日內向本院提出上訴書狀，並應
敘述具體理由；如未敘述上訴理由者，應於上訴期間屆滿後20日
內向本院補提理由書（均須按他造當事人之人數附繕本）「切勿
逕送上級法院」。
中    華    民    國    98    年    7     月    20    日
                                    書記官  李月君

司法院資訊處製作；財團法人民間司法改革基金會備份。
